臺北高等行政法院裁定
　　　　　　　　　　　　　　　　　　 96年度訴字第00232號
原　　　告　甲○○原名：張國.
被　　　告　台北市古亭地政事務所
代　表　人　乙○○主任）住同.
訴訟代理人　丙○○
上列當事人間因有關土地事務事件，原告提起行政訴訟，本院裁
定如下：
    主  文
本件移送於臺灣臺北地方法院。
    理  由
一、按「公法上之爭議，除法律別有規定外，得依本法提起行政
    訴訟。」行政訴訟法第2 條定有明文。次按「原告之訴有下
    列各款情形之一者，行政法院應以裁定駁回之。但其情形可
    以補正者，審判長應定期間先命補正：1 、訴訟事件不屬行
    政訴訟審判之權限者。但本法別有規定者，從其規定。」行
    政訴訟法第107 條第1 項第1 款定有明文。復按「行政法院
    認其無受理訴訟權限者，應依職權以裁定將訴訟移送至有受
    理訴訟權限之管轄法院。．．．」行政訴訟法第12條之2第2
    項亦有明文。故人民對於中央或地方機關之違法行政處分，
    致損害其權利或利益者，固得依法提起行政爭訟，惟人民與
    國家間非屬法律或法律授權範圍內為公權力行使之事件而發
    生爭訟，係屬私權關係之爭執，即非行政法院所應審理。因
    此，原告之訴不屬行政法院之權限者，行政法院自應依行政
    訴訟法第107 條第1 項第1 款暨同法第12條之2 第2 項規定
    將訴訟移送至有受理訴訟權限之管轄法院。
二、緣系爭坐落台北市○○路○ 段141 號2 樓建物原係訴外人陳
    國興於民國（下同）85年5 月2 日因拍賣取得，於85年6 月
    18 日 設定最高限額新台幣（下同）240 萬元之抵押權予中
    國信託商業銀行股份有限公司。嗣陳國興於90年1 月23日死
    亡，由原告之父陳業龍繼承其遺產。又陳業龍於90年12月30
    日死亡，由原告及訴外人陳國平繼承其遺產，各取得系爭建
    物權利範圍2 分之1 之產權。原告嗣於91年6 月26日向被告
    申請前開建物所有權狀遺失補發登記，經被告審核無誤並依
    土地法第79條規定公告後，於91年8 月1 日補發該權狀予原
    告在案。其後系爭建物於91年12月18日因臺灣臺北地方法院
    91 年 度執字第36056 號債權人中國信託商業銀行股份有限
    公司與債務人張國揚、陳國平間清償債務強制執行事件辦理
    查封登記，後又依臺灣臺北地方法院92年7 月24日北院錦91
    執壬字第36056 號函，於92年7 月31日辦理塗銷查封及加註
    拍定人登記，拍定人並於92年8 月18日申辦拍賣移轉登記完
    竣。
三、本件原告起訴意旨略謂：
    2 分之1 產權因直接機關授權變更塗銷，將全部所有權人更
    改2 分之1 部分產權列入於陳國平，以致原聲請人被查封後
    ，該院未查確實身分，而將2 分之1 款項即1,300,000 部分
    由國會暨山水所得。爰依國家賠償法請求被告賠償120 萬元
    。
四、惟按「國家賠償，除依本法規定外，適用民法規定。」、「
    賠償義務機關拒絕賠償，或自提出請求之日起逾30日不開始
    協議，或自開始協議之日起逾60日協議不成立時，請求權人
    得提起損害賠償之訴。但已依行政訴訟法規定，附帶請求損
    害賠償者，就同一原因事實，不得更行起訴。」「損害賠償
    之訴，除依本法規定外，適用民事訴訟法之規定。」，國家
    賠償法第5 條、第11條第1 項、第12條分別定有明文，可知
    依國家賠償法所生損害賠償爭議，除於提起行政訴訟附帶請
    求（即行政訴訟法第7 條之合併請求）外，應循民事訴訟程
    序救濟。
五、而行政訴訟法第7 條所謂「提起行政訴訟，得於同一程序中
    ，合併請求損害賠償或其他財產上給付。」，依其立法理由
    ：「‧‧二、因行政機關之違法處分，致人民權利或法律上
    利益受損害者，經提起行政訴訟後，其損害有能除去者，有
    不能除去者，其不能除去者，自應准許人民於提起行政訴訟
    之際，合併請求損害賠償或其他財產上之給付，以保護人民
    之權利，並省訴訟手續之重複之繁。」，可知損害賠償之訴
    僅限定於提起行政訴訟之際利用同一訴訟程序合併請求，非
    謂該損害賠償訴訟係屬「獨立之行政訴訟類型」，而可單獨
    提起。如單獨提起，應認非屬行政法院之權限，起訴自非合
    法。
六、本件原告並未就被告受理上述登記申請案件，提起撤銷或課
    予義務訴訟，其單獨請求國家賠償，不屬行政法院之權限，
    本院應依行政訴訟法第107 條第1 項第1 款及同法第12 條
    之2 第2 項規定，將訴訟移送至有受理訴訟權限之管轄法院
    。又本件被告所在地係在台北市文山區，依民事訴訟法第2
    條第1 項之規定，自應屬臺灣臺北地方法院管轄，爰依職權
    移送於該管法院管轄。
七、依行政訴訟法第107 條第1 項第1 款、第12條之2 第2 項，
    民事訴訟法第2 條第1 項，裁定如主文。
中　　華　　民　　國　　96　　年　 　9　　月　 19  　 日
                  第二庭審判長法  官  徐瑞晃
                              法  官  蕭惠芳
                              法  官　畢乃俊
上為正本係照原本作成。
如不服本裁定，應於送達後10日內向本院提出抗告狀（須按他造
人數附繕本）。
中　　華　　民　　國　　96　　年　　 9　　月　　19　　日
                               書記官  簡信滇
